臺灣高等法院臺中分院刑事裁定　　　　100年度交抗字第756號
抗　告　人
即受處分人　郭充原
上列抗告人因違反道路交通管理處罰條例事件，不服臺灣臺中地
方法院中華民國100年8月11日裁定（100年度交聲字第2381號）
，提起抗告，本院裁定如下：
    主  文
原裁定撤銷，發回臺灣臺中地方法院。
    理  由
一、本件抗告人即受處分人（下稱抗告人）郭充原於原審聲明異
    議意旨略以：伊於98年違規遭罰款，早已繳納完畢，並多
    次驗車並未受阻，詎伊於100年4月間依照指定時間，駕駛所
    有車號8439-WE號自用小客車前往大汽車檢驗廠檢驗，竟
    遭該檢驗場以伊有罰單未繳為由，拒絕檢驗，伊旋聲明異議
    ，詎期間又接獲遭中區監理所舉發伊之車不依限期定期檢驗
    為由，裁罰罰鍰九百元，本件既係監理所之作業疏失，原處
    分即有未當等語。原裁定以汽車所有人不論申訴或異議中之
    案件仍須先繳清罰款始能驗車，待監理所裁決或法院裁定不
    罰後，再將其先前已繳或溢繳的罰鍰退還。本件郭充原於辦
    理汽車檢驗時，確有交通違規尚未結案之罰鍰仍未繳清，應
    先依道路交通管理處罰條例第9條之1規定，先繳清上開罰鍰
    ，再為檢驗，乃郭充原未先繳清罰鍰，致未能驗車，原處分
    予以罰鍰即無不當，而駁回抗告人之聲明異議，固非無見。
二、惟按「汽車所有人或駕駛人應於向公路監理機關辦理汽車檢
    驗、各項登記或換發牌照、執照前，繳清其所有違反本條例
    尚未結案之罰鍰」道路交通管理處罰條例第9條之1固訂有明
    文。惟該條之規定仍以汽車所有人或駕駛人有未繳清違反本
    條例尚未結案之罰鍰為前提，本件抗告人主張其所有車號84
    39-WE號自用小客車違規罰鍰已於98年5月12日繳納罰鍰完畢
    ，並無罰單未繳納之情事（見原審卷第2頁反面），經查抗
    告人其所有車號OL-7300號自用小客車，前因違反道路交通
    管理處罰條例之罰鍰（即臺中縣警察局中縣警交字第HD00
    00000號舉發違反道路交通管理事件通知單附於原審卷第13
    頁參照，下稱前次罰鍰），及其所有車號8430-WE號自用小
    客車因未能於指定日期，即100年5月13日前後一個月內參加
    汽車定期檢驗，應依相關規定處以罰鍰（即交通部公路總局
    臺中區監理所中監車字第602A16874號舉發違反道路交通管
    理事件通知單及違反道路交通管理事件裁決書，附於原審卷
    第3、5頁參照，下稱本次罰鍰），前後二次之裁罰情形，經
    整理臚列如附表所示。依附表編號１至４及編號６所示，抗
    告人既已於98年5月12日就前次罰鍰預繳保證金6890元，於
    98年5月13日至交通部公路總局臺中區監理所取得新牌照（
    車號8430-W E）並檢驗完畢，嗣後亦分別於98年11月17日、
    99年5月19日及99年12月2日至大汽車檢驗場完成三次定期
    檢驗，苟抗告人所有車號8439-WE號自用小客車前有罰單未
    繳納之情事，何以能完成三次之定期驗車？又依附表編號７
    、９至顯示，臺中縣地方稅務局早已於99年12月9日即檢
    送「使用牌照稅法及道路交通管理條例裁罰競合案件清冊」
    予交通部公路總局臺中區監理所，並於該清冊序號94註明郭
    充原該案「競合屬違規，前已簽准免罰結案」等語，而交通
    部公路總局臺中區監理所則係遲至100年5、6月間接獲抗告
    人詢問、聲明異議狀後，始另行向臺中縣地方稅務局改制後
    之臺中市政府地方稅務局沙鹿分局函詢「抗告人之繳款或退
    款紀錄」一情，並經臺中市政府地方稅務局沙鹿分局於100
    年6 月22日函覆與前揭99年12月9日函檢送之清冊序號94註
    明該案「競合屬違規，前已簽准免罰結案」等語相同之函文
    內容！且查，附表編號７、所示，臺中縣地方稅務局（改
    制後臺中市政府地方稅務局沙鹿分局）前後二次函文均表示
    已退還「郭充原於98年5月12日預繳之保證金『6890元』」
    ，而附表編號９則顯示，交通部公路總局臺中區監理所係告
    知郭充原「本所裁罰新臺幣6890元，查臺端於98年5月12日
    繳納新臺幣『5400元』，『尚不足1490元』」，亦徵交通部
    公路總局臺中區監理所之所謂郭充原前次罰鍰繳納不足1490
    元云云，應係出於其之誤認所致，是以，抗告人主張本次罰
    鍰係因監理所就前次罰鍰作業疏失所致，伊於98年違規遭罰
    款，早已繳納完畢等語，顯非無據，原審裁定疏未詳查卷內
    資料，即遽認定抗告人有尚未結案之罰鍰，應先繳清，而駁
    回抗告人之聲明異議，核有未當，抗告意旨指摘原裁定不當
    ，為有理由，應由本院將原裁定撤銷，發回原審法院查明後
    ，另為適法之裁定。
據上論斷，應依道路交通事件處理辦法第25條，刑事訴訟法第
413條前段，裁定如主文。
中    華    民    國   100    年    9     月    15    日
            刑事第六庭    審判長法  官  李  文  雄
                                法  官  王  邁  揚
                                法  官  蔡 王 金 全
上列正本證明與原本無異。
不得再抗告。
                                書記官  陳  信  和
中    華    民    國   100    年    9     月    19    日
 附表
┌─┬───┬─────────────┬───────┐
│編│日期  │事實                      │卷證資料      │
│號│      │                          │              │
├─┼───┼─────────────┼───────┤
│１│98.01.│交通部公路總局臺中區監理所│郭充原對註銷牌│
│  │16    │將郭充原所有OL-7300號自用 │照裁決書之聲明│
│  │      │小客車牌照註銷。          │異議，經原審法│
│  │      │                          │院於98年4月8日│
│  │      │                          │以98年交聲字第│
│  │      │                          │1182號刑事裁定│
│  │      │                          │將其異議駁回。│
├─┼───┼─────────────┼───────┤
│２│98.05.│郭充原所有車輛遭臺中縣警察│臺中縣警察局中│
│  │07    │局逕行舉發其之「使用註銷號│縣警交字第HD03│
│  │      │牌行使公路（98.01.16）」違│26107號舉發違 │
│  │      │規事實。                  │反道路交通管理│
│  │      │                          │事件通知單（原│
│  │      │                          │審卷第13頁）  │
├─┼───┼─────────────┼───────┤
│３│98.05.│郭充原預繳保證金6890元。  │臺中市政府地方│
│  │12    │                          │稅務局沙鹿分局│
│  │      │                          │100年6月22日中│
│  │      │                          │市稅沙分字第10│
│  │      │                          │05565771號函（│
│  │      │                          │原審卷第8頁） │
│  ├───┼─────────────┼───────┤
│  │98.05.│郭充原至交通部公路總局臺中│車號8430-WE檢 │
│  │13    │區監理所取得新牌照（車號84│驗歷史查詢（原│
│  │      │30-WE），並檢驗完畢。     │審卷第15頁）  │
├─┼───┼─────────────┼───────┤
│４│98.11.│郭充原至大汽車檢驗場定期│車號8430-WE檢 │
│  │17    │檢驗。                    │驗歷史查詢（原│
│  │      │                          │審卷第15頁）  │
├─┼───┼─────────────┼───────┤
│５│99.01.│臺中縣地方稅務局（即改制後│臺中市政府地方│
│  │15    │之臺中市政府地方稅務局沙鹿│稅務局沙鹿分局│
│  │      │分局）以郭充原於98年5月12 │100年6月22日中│
│  │      │日預繳保證金6890元，因競合│市稅沙分字第10│
│  │      │屬違規免罰結案，將保證金郵│05565771號函（│
│  │      │寄退稅支票予郭充原，由郭充│原審卷第8頁） │
│  │      │原於99年1月15日簽收。     │              │
├─┼───┼─────────────┼───────┤
│６│99.05.│郭充原再分別至大汽車檢驗│車號8430-WE檢 │
│  │19及99│場定期檢驗。              │驗歷史查詢（原│
│  │.12.02│                          │審卷第15頁）  │
│  │      │                          │              │
│  │      │                          │              │
├─┼───┼─────────────┼───────┤
│７│99.12.│臺中縣地方稅務局（即改制後│臺中縣地方稅務│
│  │09    │之臺中市政府地方稅務局沙鹿│局99年12月9日 │
│  │      │分局）檢送「使用牌照稅法及│中縣稅法字第09│
│  │      │道路交通管理條例裁罰競合案│936892731號函 │
│  │      │件清冊」予交通部公路總局臺│（原審卷第11- │
│  │      │中區監理所（該清冊序號94註│12頁）        │
│  │      │明郭充原該案「競合屬違規，│              │
│  │      │前已簽准免罰結案」等語）。│              │
├─┼───┼─────────────┼───────┤
│８│100.05│郭充原表示其如期至大汽車│聲明異議狀（原│
│  │.13 前│檢驗場定期檢驗，惟遭該檢驗│審卷第2頁）、 │
│  │（100.│場以其前有罰單未繳為由，拒│抗告狀（本院卷│
│  │4月左 │絕檢驗，致無法如期完成檢驗│第4頁）       │
│  │右）  │。                        │              │
├─┼───┼─────────────┼───────┤
│９│100.05│交通部公路總局臺中區監理所│交通部公路總局│
│  │.16   │以：本案罰鍰競合部分按「使│臺中區監理所10│
│  │      │用牌照稅法與道路交通管理處│0年5月16日中監│
│  │      │罰條例涉及裁罰競合作業原則│字第1001006870│
│  │      │」，係由本所裁罰新臺幣6890│號函（原審卷第│
│  │      │元，查臺端於98年5月12日繳 │10頁）        │
│  │      │納新臺幣5400元，尚不足1490│              │
│  │      │元，請臺端於100年6月15日前│              │
│  │      │檢具本函至本所違規處理窗口│              │
│  │      │˙˙˙併同本函影本逕寄本所│              │
│  │      │繳納罰鍰1490元，以利結案等│              │
│  │      │語，函覆郭充原。          │              │
├─┼───┼─────────────┼───────┤
│１０│99.06.│交通部公路總局臺中區○○○○○路總局臺中區│
│  │16    │收受郭充原聲明異議狀，並於│監理所100年6月│
│  │      │同日再函臺中市政府地方稅務│16日中監字第10│
│  │      │局詢以：貴局99年12月9日中 │00022363號函主│
│  │      │縣稅法義字00000000001號函 │旨一二參照（原│
│  │      │檢附之清冊序號94，備註欄所│審卷第9頁）   │
│  │      │載「競合屬違規，前已簽准免│              │
│  │      │罰結案」，惠請貴局查明該案│              │
│  │      │原依使用牌照稅法第28條第2 │              │
│  │      │項應裁罰金額6890元，郭充原│              │
│  │      │有無繳款或退款記錄等語。  │              │
├─┼───┼─────────────┼───────┤
││100.06│臺中市政府地方稅務局沙鹿分│臺中市政府地方│
│  │.22   │局函覆交通部公路總局臺中區│稅務局沙鹿分局│
│  │      │監理所，以郭充原所有OL-730│100年6月22日中│
│  │      │0號車輛違反使用牌照稅法， │市稅沙分字第10│
│  │      │經查郭充原於98年5月12日預 │05565771號函（│
│  │      │繳保證金6890元，後因競合屬│原審卷第8頁） │
│  │      │違規免罰結案，本局（原臺中│              │
│  │      │縣地方稅務局）已郵寄退稅支│              │
│  │      │票予郭充原並由其於99年1月1│              │
│  │      │5日簽收在案。             │              │
├─┼───┼─────────────┼───────┤
││100.06│郭充原遭交通部公路總局臺中│交通部公路總局│
│  │27    │區監理所舉發其本件之「該車│臺中區監理所中│
│  │      │不依限期於100年5月13日參加│監車字第602A16│
│  │      │定期檢驗」違規事實。      │874號舉發違反 │
│  │      │                          │道路交通管理事│
│  │      │                          │件通知單、違反│
│  │      │                          │道路交通管理事│
│  │      │                          │件裁決書（原審│
│  │      │                          │卷第3頁、第5頁│
│  │      │                          │）            │
├─┼───┼─────────────┼───────┤
││100.06│原審司法事務官張川苑向交通│臺灣臺中地方法│
│  │.29   │部公路總局臺中區監理所承辦│院公務電話紀錄│
│  │      │人員蔡佩娟電詢本件交通聲明│、車號8430-WE │
│  │      │異議事件相關事項，經蔡佩娟│檢驗歷史查詢（│
│  │      │答稱：郭充原分別於100年6月│原審卷第14、15│
│  │      │24日、同年月29日繳納第HD03│頁）          │
│  │      │26107號、第602A16874號（即│              │
│  │      │本件罰單）後，復於100年6月│              │
│  │      │29日至大汽車檢驗場辦理驗│              │
│  │      │車。                      │              │
└─┴───┴─────────────┴───────┘